最高法院刑事判決　　　　　　　　　　　　　　　八十六年度台上字第二三二八號
　　上訴人　台灣高等法院高雄分院檢察署檢察官
　　被　告　甲○○
右上訴人因被告偽造文書案件，不服台灣高等法院高雄分院中華民國八十五年四月十
五日第二審判決（八十四年度上訴字第二三○四號，起訴案號：台灣高雄地方法院檢
察署八十三年度偵字第二○三○三、二二八二三號），提起上訴，本院判決如左：
    主  文
原判決撤銷，發回台灣高等法院高雄分院。
    理  由
本件原判決以公訴意旨略稱被告甲○○於民國八十三年八月十日在屏東縣萬巒鄉萬金
村萬金營區前，向其友人即現役軍人黃永福借用ＴＰ－六一九三號豐田二千二百西西
之小自客車，黃永福一併將該車行車執照交付甲○○使用，並約定於同年月十四日還
車。同月十五日凌晨二人共乘該車至高雄市三多戲院觀看電影時，甲○○之友人楊麗
華至電影院以打字幕外找甲○○之方式，向甲○○借用該車，約定於電影散場後返還
，經黃永福同意後，由楊麗華將車駛去。惟楊麗華卻爽約未還，嗣甲○○聯絡楊麗華
，取回該車後，竟萌不法所有之意圖，於十五日偽造黃永福之印章、簽名，虛偽填具
補發汽車新領牌照登記申請書及汽車過戶登記書，並持行車執照及黃永福置於該車內
之身分證，至台南監理站將該車辦理過戶為其名義，予以侵占入己，足生損害於黃永
福本人及台南監理站管理車輛登記之正確性，案經黃永福訴請偵辦。因認被告甲○○
犯有刑法第二百十六條、第二百十條之行使偽造私文書罪，同法第二百十七條第二項
之偽造印章罪，同法第三百三十五條第一項之侵占罪嫌。經審理結果認為不能證明被
告犯罪，因而撤銷第一審論處被告甲○○行使偽造私文書，足以生損害於公眾或他人
罪刑之判決，改判諭知被告無罪，駁回檢察官在第二審之上訴，固非無見。惟查：(一)
證據之證明力如何，雖屬於事實審法院自由判斷職權，然其所為判斷，仍應受經驗法
則與論理法則之支配。按汽車買賣，賣方除交付汽車及汽車出廠證明書予買方外，尚
須向公路監理機關辦理汽車過戶手續，始完成交易行為。而辦理汽車過戶手續所需證
件包含買賣雙方所簽訂之汽車過戶登記書、汽車新領牌照登記書、原車主行車執照、
身分證、及印章等物，此為眾所週知之事實。被告所持以辦理系爭汽車過戶手續者，
僅持有告訴人即原車主黃永福之行車執照及身分證而已，其中汽車新領牌照登記書係
於辦理汽車過戶手續同時申請補發，印章則與黃永福原有過戶印鑑不同，而汽車出廠
證明書、原汽車新領牌照登記書及黃永福原有過戶印鑑等則均仍留存在黃永福手中（
見屏東縣警察局內埔分局第四二五五號卷第十一、十二頁，八十三年度偵字第二○三
○三號卷第二六－二八頁、第十一頁，第一審卷第二十七頁），如謂被告以新台幣（
下同）四十五萬元向黃永福買受系爭汽車，雙方已銀貨兩訖，為何被告不向黃永福索
取上開證件，而另行申請補發汽車新領牌照登記書並另行刻用黃永福之印章，徒增周
折﹖此均與一般常情不符，原審未就此等待證事項深入調查，根究明白，僅以黃永福
所指身分證為被告竊取使用乙節不足採取，即行認定告訴人之指訴不實，其職權調查
證據之能事非特未盡，且證據之取捨亦有違經驗法則，已有可議。(二)被告與黃永福爭
訟後，雙方試圖和解，黃永福固曾願以十萬元至二十萬元之金額給付被告將車取回。
然此與契約解除後買賣雙方應回復原狀各自返還所受領之給付物之原則又屬不符，黃
永福如已收受四十五萬元之賣車價金，應返還同等數額之金錢始符常情，豈有以十萬
至二十萬元之價金和解之理﹖據黃永福出具之補充告訴理由狀所載：該等款項係欲補
償被告換胎及修車費之損失，而非返還賣車之價金，被告要求補償二十萬元，伊僅願
給付十萬元，而不為被告所接受，始和解不成等語。並提出其與參與和解之證人潘憲
德之通話錄音帶及錄音譯文各一份為證（見原審卷第七○－七五頁），所為指陳，何
以全無足取﹖原審既未斟酌黃永福該項陳述是否可採，亦未調查證人潘憲德之通話內
容是否真實﹖逕於判決理由內說明：「果真本件黃永福係被害人，被告甲○○係犯罪
人。則焉有所謂之受害人欲給被告數拾萬元來達成和解，而此際被告反而堅持不願接
受此和解條件之理﹖」之語（見原判決理由第三(三)項），為被告有利之認定。其論證
又與上開經驗法則有違，並有判決理由矛盾及職權調查未盡之違誤。以上為上訴意旨
所指摘及本院得依職權調查之事項，應認原判決有撤銷發回更審之原因。
據上論結，應依刑事訴訟法第三百九十七條、第四百零一條，判決如主文。
中      華      民      國    八十六    年      四      月    二十四    日
                              最高法院刑事第八庭
                                  審判長法官  紀  俊  乾
                                        法官  楊  商  江
                                        法官  黃  正  興
                                        法官  丁  錦  清
                                        法官  賴  忠  星
      右正本證明與原本無異
                                              書  記  官
中      華      民      國    八十六    年      四      月     三十     日
